臺灣臺北地方法院民事判決
110年度國貿字第5號
原      告    PILOT INC.

法定代理人    CALVIN WANG
訴訟代理人    謝明智律師
被      告    康成智能科技有限公司


兼法定代理人  林振哲    
上列當事人間請求返還價金等事件，本院於民國111年3月31日言
詞辯論終結，判決如下：
    主  文
被告康成智能科技有限公司應給付原告美金捌拾柒萬柒仟貳佰肆
拾元，及自民國一百一十年七月一日起至清償日止，按週年利率
百分之五計算之利息。
原告其餘之訴駁回。
訴訟費用由被告康成智能科技有限公司負擔。
本判決第一項於原告以新台幣捌佰貳拾伍萬伍仟元為被告供擔保
後，得假執行；但被告如以新台幣貳仟肆佰柒拾陸萬肆仟肆佰捌
拾伍元為原告預供擔保，得免為假執行。
原告其餘假執行之聲請駁回。 
    事實及理由
壹、程序部分：
一、按民事案件涉及外國人或構成案件事實中牽涉外國地者，即
    為涉外民事事件，應依涉外民事法律適用法定法域之管轄及
    法律之適用；又一國法院對涉外民事法律事件，有無一般管
    轄權即審判權，悉依該法院地法之規定為據。原告既向我國
    法院提起訴訟，則關於一般管轄權之有無，即應按法庭地法
    即我國法律定之，惟我國涉外民事法律適用法未就國際管轄
    權加以明定，應類推適用民事訴訟法之規定（最高法院97年
    度台抗字第185號、96年度台上字第582號裁判意旨參照）。
    次按訴訟由被告住所地之法院管轄；對於私法人或其他得為
    訴訟當事人之團體之訴訟，由其主事務所或主營業所所在地
    之法院管轄，民事訴訟法第1條第1項前段、第2條第2項分別
    定有明文。查本件原告係於美國成立之公司，故本件具有涉
    外因素，屬涉外民事事件。而原告起訴時，被告康成智能科
    技有限公司（下稱康成公司）事務所及被告林振哲住所均位
    於台北市萬華區，屬本院轄區，本院就本件訴訟自有管轄權
    。
二、再按法律行為發生債之關係者，其成立及效力，依當事人意
    思定其應適用之法律。當事人無明示之意思或其明示之意思
    依所定應適用之法律無效時，依關係最切之法律；關於由不
    當得利而生之債，依其利益之受領地法。但不當得利係因給
    付而發生者，依該給付所由發生之法律關係所應適用之法律
    ；關於由侵權行為而生之債，依侵權行為地法。但另有關係
    最切之法律者，依該法律，涉外民事法律適用法第20條第1
    項、第2項、第24條、第25條分別定有明文。原告起訴主張
    遭被告林振哲詐欺，而與被告康成公司成立買賣契約，給付
    價金美金877,240元，而擇一依侵權行為、不當得利、解除
    契約回復原狀為請求，兩造並未約定應適用之法律，原告與
    位於我國之被告康成公司合意成立買賣契約之意思，原告復
    主張受被告林振哲詐欺，揆諸首揭說明，我國法均屬關係最
    切之法，是本件之準據法即為我國法。
貳、實體部分：
一、原告主張：
  ㈠原告於民國109年6月間向被告康成公司購買手套35萬盒，原
    告已依約給付價金美金877,240元，並於109年9月21日致函
    被告康成公司請求於收受信函後48小時内出貨，然被告康成
    公司法定代理人林振哲陸續向原告謊稱已經出貨、保證將於
    109年12月11、12日出貨、願意退款及賠償等語，然迄今均
    未履行，原告始知遭被告林振哲詐欺成立契約。又原告因被
    告康成公司之法定代理人林振哲詐欺而為買賣之意思表示，
    嗣因原告發現被告詐欺而於110年1月22日以存證信函向康成
    公司表示依民法第254條、第255條為解除契約之意思表示，
    另依民法第92條撤銷成立系爭契約、給付金錢之意思表示，
    則原告前開買受之意思表示係自始無效，被告取得買賣價金
    為無法律上原因而受有不當得利。再被告康成公司保證出貨
    期限為109年12月11、12日，然迄未給付，原告已以前揭110
    年1月22日存證信函向被告康成公司為解除買賣契約之意思
    表示，退步言之，原告亦於本院110年8月24日言詞辯論期日
    為解除契約之意思表示。被告林振哲為被告康成公司之負責
    人及受僱人，依民法第188條第1項前段、公司法第23條第2
    項規定，應與被告康成公司負連帶賠償責任。爰依民法第18
    4條第1項前段、第188條第1項前段、公司法第23條第2項、
    第179條、第259條第1款規定，擇一請求被告康成公司、林
    振哲連帶賠償原告美金877,240元等語。並聲明：被告康成
    公司、林振哲應連帶給付原告美金877,240元，及自起訴狀
    繕本送達翌日起至清償日止，按週年利率5%計算之利息。願
    供擔保，請准宣告假執行。
二、被告康成公司、林振哲共同答辯略以：被告康成公司與原告
    成立手套買賣契約，約定購買手套105,000盒，被告康成公
    司並收取原告給付價金美金877,240元，雙方約定交貨期限
    雖已屆至，惟被告康成公司仍在努力取得貨源出貨予原告，
    僅有債務不履行情事，並無詐欺等語，資為抗辯。並聲明：
    原告之訴及其假執行之聲請均駁回。
三、經查，原告起訴主張其向被告康成公司購買手套，並已依約
    給付價金美金877,240元，雙方約定交貨期限已屆至，被告
    康成公司並未交貨等情，為兩造所不爭執，堪以採信。
四、本件之爭點為：㈠原告主張遭被告林振哲詐欺而簽訂買賣契
    約，於110年1月25日以存證信函撤銷買賣之意思表示，有無
    理由？㈡原告主張依不當得利、侵權行為請求被告康成公司
    、林振哲連帶給付美金877,240元，有無理由？㈢原告主張被
    告康成公司遲延給付，於110年1月22日發函解除契約，至遲
    於110年8月24日當庭解除契約，依解除契約回復原狀之法律
    關係，請求被告2人連帶給付，有無理由？茲分別論述如下
    ：
　㈠按當事人主張其意思表示係因被詐欺或脅迫而為之者，應就
    其被詐欺或被脅迫之事實，負舉證之責任（最高法院95年度
    台上字第2948號民事裁判參照）。又民法第92條前段所稱因
    被詐欺或被脅迫而為意思表示者，表意人得撤銷其意思表示
    ，係指相對人係以詐術使當事人為意思表示而成立契約，亦
    即指受他人不實陳述之詐欺，以致為意思表示而言（台灣高
    等法院85年度上字第1279號民事判決參照）。原告主張遭被
    告林振哲詐欺而簽訂買賣契約，係以被告康成公司事後未依
    約履行，謊稱已經出貨、保證將於某日出貨、願意退款及賠
    償等為詞，然被告康成公司縱事後未依約履行契約，亦不當
    然推論為被告康成公司或林振哲有以何種詐欺之手段致原告
    為買受之意思表示。原告以事後被告林振哲之言詞推論系爭
    契約之成立係遭被告林振哲詐欺，顯不足採。
　㈡次按無法律上之原因而受利益，致他人受損害者，應返還其
    利益。雖有法律上之原因，而其後已不存在者，亦同；因故
    意或過失，不法侵害他人之權利者，負損害賠償責任，民法
    第179條、第184條第1項前段分別有明文規定。原告主張其
    與被告康成公司於109年6月間成立購買手套35萬盒之買賣契
    約，並已依約給付美金877,240元，而原告前揭主張受被告
    林振哲詐欺而撤銷買受意思表示，並無可採，自非無法律上
    之原因可言。再原告未舉證遭被告林振哲詐欺，亦無從依侵
    權行為法律關係請求被告林振哲、康成公司負損害賠償責任
    。
　㈢再按給付無確定期限者，債務人於債權人得請求給付時，經
    其催告而未為給付，自受催告時起，負遲延責任。其經債權
    人起訴而送達訴狀，或依督促程序送達支付命令，或為其他
    相類之行為者，與催告有同一之效力。前項催告定有期限者
    ，債務人自期限屆滿時起負遲延責任；又契約當事人之一方
    遲延給付者，他方當事人得定相當期限催告其履行，如於期
    限內不履行時，得解除其契約；依契約之性質或當事人之意
    思表示，非於一定時期為給付不能達其契約之目的，而契約
    當事人之一方不按照時期給付者，他方當事人得不為前條之
    催告，解除其契約，民法第229條第2項、第3項、第254條、
    第255條分別有明定。原告主張原告於109年9月21日致函被
    告康成公司請求於收受信函後48小時内以空運方式交付10萬
    5,000盒之手套，又於110年1月22日以台中法院郵局第177號
    函表示解除契約，復以民事準備一狀表示原告訴訟代理人於
    本院110年8月24日言詞辯論期日為原告為解除契約意思表示
    ，有原告律師函、存證信函、民事準備一狀、本院110年8月
    24日言詞辯論筆錄在卷可憑（見卷第23頁、第72-77頁、第6
    0頁），且被告康成公司不爭執系爭契約業經解除（見本院1
    10年11月2日言詞辯論筆錄，卷第85頁），則原告請求依民
    法第259條規定，請求被告康成公司返還原告給付之買賣價
    金美金877,240元，即屬有據。然被告林振哲非系爭契約之
    當事人，原告主張依民法第188條第1項、公司法第23條第2
    項規定，被告林振哲應負損害賠償連帶責任，即屬無據。
　㈣末按契約解除時，當事人雙方回復原狀之義務，除法律另有
    規定或契約另有訂定外，受領之給付為金錢者，應附加自受
    領時起之利息償還之；應付利息之債務，其利率未經約定，
    亦無法律可據者，週年利率為百分之5，民法第259條、第20
    3條分別有明文。原告請求自起訴狀繕本送達翌日即110年7
    月1日起算遲延利息，自非不可。從而，原告依解除契約之
    法律關係，請求被告康成公司給付美金877,240元，及自110
    年7月1日起至清償日止，按週年利率百分之5計算之利息，
    應予准許，逾此部分之請求，則屬無據，應予駁回。
五、從而，原告依民法第259條第1款規定，請求被告康成公司給
    付原告美金877,240元，及自起訴狀繕本送達翌日即110年7
    月1日起至清償日止，按週年利率5%計算之法定遲延利息，
    為有理由，應予准許，逾此部分之請求，則屬無據，應予駁
    回。
六、兩造陳明願供擔保，聲請宣告假執行或免為假執行，經核原
    告勝訴部分，並無不合，爰分別酌定相當之擔保金額宣告之
    。至原告敗訴部分，其假執行之聲請失其依據，應予駁回。
    　　
七、本件事證已臻明確，兩造其餘主張陳述及所提之證據，經本
    院斟酌後，認與判決結果不生影響，均毋庸再予論述，附此
    敘明。
八、訴訟費用負擔之依據：民事訴訟法第79條。
中　　華　　民　　國　　111 　年　　4 　　月　　29　　日
                  民事第七庭    法　官　林欣苑
以上正本係照原本作成。
如對本判決上訴，須於判決送達後20日內向本院提出上訴狀。如
委任律師提起上訴者，應一併繳納上訴審裁判費。
中　　華　　民　　國　　111 　年　　4 　　月　　29　　日
                                書記官  范煥堂